臺灣嘉義地方法院刑事判決　　　　　　　100年度易字第265號
公　訴　人　臺灣嘉義地方法院檢察署檢察官
被　　　告　張裕青
上列被告因竊盜案件，經檢察官提起公訴（100年度偵字第2042
號），因被告於本院審理中就被訴事實為有罪之陳述，經本院裁
定以簡式審判程序審理判決如下：
    主  文
張裕青犯攜帶兇器竊盜罪，處有期徒刑拾月。扣案大、小扳手及
手電筒各壹支均沒收。
    犯 罪 事 實
一、張裕青意圖為自己不法之所有，於民國100年3月10日下午5
    時許，在嘉義縣水上鄉赤蘭溪崎子頭堤防樁號2＋070號防汛
    水門，持其所有客觀上足以對人之生命、身體、安全構成威
    脅，具有危險性可供兇器使用之大、小扳手各1支及照明用
    之手電筒1支，拆卸竊取經濟部水利署第五河川局所管理之
    多顆鋼製螺絲（總重2公斤）及白鐵條（總重24公斤），共
    值約新臺幣（以下同）1,040元，得手後搬上其所駕駛之ZT
    ─4858號自小客車內，於同日傍晚6時15分許，正欲駛離現
    場之際，為警當場查獲，並取回上述失竊之螺絲及白鐵條（
    已發還經濟部水利署第五河川局），並扣得上開大、小扳手
    及手電筒各1支。
二、案經嘉義縣警察局水上分局報告臺灣嘉義地方法院檢察署檢
    察官偵查起訴。
    理  由
一、本件被告張裕青所犯係死刑、無期徒刑、最輕本刑為3年以
    上有期徒刑以外之罪，亦非高等法院管轄第一審案件，且被
    告於本院審理時，已就被訴事實為有罪之陳述，經告知簡式
    審判程序之旨後，被告及檢察官對於本件改依簡式審判程序
    審理均表示同意，本院依刑事訴訟法第273條之1第1項規定
    ，當庭裁定本件進行簡式審判程序，是本件依刑事訴訟法第
    273條之2規定，不受同法第159條第1項、第161條之2、第16
    1條之3、第163條之1及第164條至第170條有關證據提示、交
    互詰問及傳聞證據等相關規定之限制，合先敘明。
二、上開犯罪事實，業據被告坦承不諱（見本院卷第22頁），核
    與證人即經濟部水利署第五河川局駐衛警察汪建明指述情節
    相符（見警卷第6頁至第7頁），此外，並有扣押書、扣押物
    品目錄表、贓物認領保管單、被害報告各1份、現場照片8張
    等附卷（見警卷第8頁至第17頁）及大、小扳手、手電筒各1
    支扣案可稽。又上開大、小扳手，分別係長約23公分、19公
    分，均係金屬材質，且質地堅硬之情，業經本院當庭勘驗無
    誤（見本院卷第24頁），自均屬客觀上足以對人之生命、身
    體、安全構成威脅，具有危險性之兇器無誤，堪認被告等上
    開任意性自白與事實相符，應可採信。本件事證明確，被告
    犯行洵堪認定。
三、按刑法第321條第1項第3款之攜帶兇器竊盜罪，係以行為人
    攜帶兇器竊盜為其加重條件，此所謂兇器，其種類並無限制
    ，凡客觀上足以對人之生命、身體、安全構成威脅，具有危
    險性之兇器均屬之，且祇須行竊時攜帶此種具有危險性之兇
    器為已足，並不以攜帶之初有行兇之意圖為必要（最高法院
    79年臺上字第5253號判例參照）。被告持上開客觀上顯足以
    危害他人生命、身體安全，屬具有危險性之兇器行竊，核其
    所為，係犯刑法第321條第1項第3款之攜帶兇器竊盜罪。審
    酌被告稱因籌措女兒醫藥費而行竊之犯罪動機、目的，以大
    、小扳手拆卸螺絲行竊之犯罪手段，已婚、育有1女、之前
    在工地做粗工、經濟狀況不好之生活狀況，前有數次犯罪前
    科紀錄之素行非佳，國中畢業之教育程度，所竊取物品之價
    值約1,040元（見警卷第17頁）、業經被害人領回、雖未達
    破壞水閘之程度，然已造成防汛隱憂之犯罪所生危害，坦認
    犯行之犯後態度等一切情狀，認檢察官建議判處有期徒刑1
    年10月尚屬過重，爰量處如主文所示之刑。又扣案大、小扳
    手及手電筒各1支，均係供本件竊盜犯罪所用之物，且均係
    被告所有之情，業據被告供述明確（見警卷第4頁至第5頁）
    ，均應依刑法第38條第1項第2款規定宣告沒收。至被告竊取
    之螺絲及白鐵條，雖屬因本件犯罪所得之物，但被害人仍得
    依法請求返還，且已實際領回，其所有權並不屬於被告，自
    亦不得遽予沒收（最高法院40年臺非字第5號判例參照），
    附此敘明。
四、又公訴意旨建議宣告被告於刑之執行前，令入勞動場所強制
    工作，以為矯治云云。按有犯罪之習慣或因遊蕩或懶惰成習
    而犯罪，或18歲以上之竊盜犯，有犯罪之習慣者，得於刑之
    執行前，令入勞動場所強制工作，固為刑法第90條第1項及
    竊盜犯贓物犯保安處分條例第3條第1項所明定。惟保安處分
    係對受處分人將來之危險性所為之處置，以達教化與治療之
    目的，為刑罰之補充制度，我國現行刑法採刑罰與保安處分
    之雙軌制，在維持行為責任之刑罰原則下，強化其協助行為
    人再社會化之功能，改善行為人潛在之危險性格，期能達成
    根治犯罪原因、預防犯罪之特別目的。保安處分之措施，應
    受比例原則之規範，使保安處分之宣告，與行為人所為行為
    之嚴重性、行為人所表現之危險性，以及對於行為人未來行
    為之期待性相當。保安處分中之強制工作，旨在對嚴重職業
    性犯罪及欠缺正確工作觀念或無正常工作因而犯罪者，強制
    其從事勞動，學習一技之長與正確之謀生觀念，使其日後重
    返社會，能適應社會生活。前揭刑法及竊盜犯贓物犯保安處
    分條例之規定均係本此意旨而設，由法院視行為人之危險性
    格，決定應否交付強制工作，以達特別預防之目的（司法院
    釋字第471號解釋暨理由書參照）。查本件被告固有數次竊
    盜前科，然最近之2次係分別於93年及99年2月間所犯，至時
    隔1年後之100年3月間始再為本件竊盜犯行，是被告並未於
    短期內為多次之竊盜犯行，尚難遽認渠等具有犯罪之習慣或
    因遊蕩或懶惰成習而犯罪。再者，被告本件犯行既已判處如
    上之刑，經此教訓，諒足以使其誡懼謹慎，矯正其偏差之觀
    念。故審酌本件被告行為之嚴重性、所表現之危險性及對其
    未來行為之期待性，其犯後坦承犯行，應有悔悟等情，倘令
    其入勞動場所強制工作，毋寧非屬適當甚且過度，參諸上開
    說明，認尚無藉由保安處分之強制工作方式以達教化與治療
    目的之必要。況本件僅量處被告有期徒刑10月，應執行之刑
    未達1年以上，依竊盜犯贓物犯保安處分條例第2條第4項規
    定，並無該條例之適用，乃不為令被告入勞動場所強制工作
    之諭知，亦附此敘明。
據上論斷，應依刑事訴訟法第273條之1第1項、第299條第1項前
段，刑法第321條第1項第3款、第38條第1項第2款，判決如主文
。
本案經檢察官李志明到庭執行職務。
中    華    民    國   100    年    4     月    25    日
                  刑事第四庭    法  官  吳育霖
以上正本證明與原本無異。
如不服本判決應於收受判決後10日內向本院提出上訴書狀，並應
敘述具體理由；其未敘述上訴理由者，應於上訴期間屆滿後20日
內向本院補提理由書（均須按他造當事人之人數附繕本）「切勿
逕送上級法院」。告訴人或被害人如對於本判決不服者，應具備
理由請求檢察官上訴，其上訴期間之計算係以檢察官收受判決正
本之日期為準。
中    華    民    國   100    年    4     月    25    日
                                書記官  陳俊男
附錄論罪科刑法條：
中華民國刑法第321條（加重竊盜罪）
犯竊盜罪而有下列情形之一者，處6月以上、5年以下有期徒刑，
得併科新臺幣10萬元以下罰金：
一、侵入住宅或有人居住之建築物、船艦或隱匿其內而犯之者。
二、毀越門扇、牆垣或其他安全設備而犯之者。
三、攜帶兇器而犯之者。
四、結夥三人以上而犯之者。
五、乘火災、水災或其他災害之際而犯之者。
六、在車站、埠頭、航空站或其他供水、陸、空公眾運輸之舟、
    車、航空機內而犯之者。
前項之未遂犯罰之。